【裁判字號】    97,台上,3336
【裁判日期】    970717
【裁判案由】    違反臺灣地區與大陸地區人民關係條例等罪
【裁判全文】
最高法院刑事判決            九十七年度台上字第三三三六號
上  訴  人  甲○○
上列上訴人因違反台灣地區與大陸地區人民關係條例等罪案件，
不服台灣高等法院中華民國九十七年五月二日第二審判決（九十
七年度上訴字第七八四號，起訴案號：台灣板橋地方法院檢察署
九十六年度偵字第一０四四四號），提起上訴，本院判決如下：
    主  文
上訴駁回。
    理  由
一、違反台灣地區與大陸地區人民關係條例部分：
按刑事訴訟法第三百七十七條規定，上訴於第三審法院，非以判
決違背法令為理由，不得為之。是提起第三審上訴，應以原判決
違背法令為理由，係屬法定要件。如果上訴理由書狀並未依據卷
內訴訟資料，具體指摘原判決不適用何種法則或如何適用不當，
或所指摘原判決違法情事，顯與法律規定得為第三審上訴理由之
違法情形，不相適合時，均應認其上訴為違背法律上之程式，予
以駁回。本件原判決撤銷第一審之判決，改判仍論處上訴人甲○
○共同連續意圖營利，違反不得使大陸地區人民非法進入台灣地
區之規定罪刑，已敘明其所憑之證據及認定之理由；從形式上觀
察，並無判決違背法令之情形存在。按台灣地區與大陸地區人民
關係條例第七十九條第一項對於違反同條例第十五條第一款所定
不得使大陸地區人民非法進入台灣地區之處罰，旨在防止大陸地
區人民非法進入台灣地區，以維護台灣地區之安全與安定；所稱
「非法」，自應從實質上之合法性予以判斷，凡評價上違反法秩
序之方法，均屬「非法」。原判決謂上訴人與大陸地區女子秦蔚
雖無結婚真意，惟為使秦蔚至台灣地區從事性交易，乃與其辦理
假結婚，以外觀合法之形式婚姻，規避大陸地區人民入境台灣地
區之管制，自屬「非法」方法（見原判決第十頁第十六行至第二
十五行）。所為論敘，與經驗法則及論理法則無違。上訴意旨以
其與秦蔚間之婚姻，未經民事判決確認無效，原判決即逕認為假
結婚，逾越民事法院之權限云云，持己見任意指摘原判決違法，
不符第三審上訴之法定要件。又上訴人收受綽號「阿弟」者給付
之報酬，前往大陸地區與秦蔚辦理假結婚，使秦蔚非法進入台灣
地區，其與「阿弟」間有犯意聯絡、行為分擔，判決內已加說明
，亦無上訴意旨所稱判決不載理由之違法情事。上訴意旨指摘之
各節，均與法律規定得為第三審上訴理由之違法情形，不相適合
，其上訴為違背法律上之程式，應予駁回。
二、使公務員登載不實部分：
查刑事訴訟法第三百七十六條所列各罪之案件，經第二審判決者
，不得上訴於第三審法院，法有明文。原判決關於上訴人使公務
員登載不實部分（即原判決事實三前段部分），係依刑法第二百
十四條論處罪刑，核屬刑事訴訟法第三百七十六條第一款之案件
，既經第二審判決，自不得上訴於第三審法院，上訴人猶提起上
訴，於法不合，併應駁回之。
據上論結，應依刑事訴訟法第三百九十五條前段，判決如主文。
中    華    民    國  九十七  年    七    月   十七   日
                      最高法院刑事第十一庭
                          審判長法官  花  滿  堂
                                法官  黃  正  興
                                法官  陳  東  誥
                                法官  林  錦  芳
                                法官  李  伯  道
      本件正本證明與原本無異
                                      書  記  官
中    華    民    國  九十七  年    七    月  二十一  日
                                                      K


司法院資訊處製作；財團法人民間司法改革基金會備份。
